【裁判字號】    90,台上,334
【裁判日期】    900118
【裁判案由】    違反懲治走私條例
【裁判全文】
最高法院刑事判決                                  九十年度台上字第三三四號
    上  訴  人  乙○○
                丙○○
                甲○○
    右三人共同
    選任辯護人  侯傑中律師
右上訴人等因違反懲治走私條例案件，不服台灣高等法院中華民國八十九年九月二十
二日第二審更審判決（八十八年度上更(一)字第三四六號，起訴案號：台灣新竹地方法
院檢察署八十六年度偵字第九五三三號），提起上訴，本院判決如左：
    主  文
原判決撤銷，發回台灣高等法院。
    理  由
本件原判決認定上訴人乙○○、甲○○、丙○○及古政義（另行通緝）等四人均為「
長隆發號漁船」之船員，知情該船之船長蔡建清（已判刑確定）開該船出海欲私運管
制物品進口，渠等四人竟與船長蔡建清共同基於私運管制物品進口之犯意聯絡，於民
國八十六年十一月六日上午十一時五十五分許報關出海，並於同日晚上十一時許，在
距我國新竹縣外海約三十海浬處之公海海域（非屬大陸地區），向香港籍不詳船名漁
船之不詳姓名成年人（與蔡建清等人有共同私運管制物品進口之犯意聯絡）販入自大
陸地區私運出之如原判決附表一所示之未貼專賣憑證之大陸紹興花彫酒九百七十瓶、
雞睪丸四十六箱（共六百四十四公斤）、豬大腸九十六包（共一千九百二十公斤）、
鴨舌頭九包（共九十九公斤）、豬腳筋三包（共五十公斤）等合計顯逾管制物品進口
公告數額之物品至「長隆發號漁船」。並將前開物品藏匿於漁貨塑膠桶內，再以零星
捕獲之漁貨掩蓋，以逃避安檢人員之檢查。嗣於同年月九日上午四時許，私運上開走
私物品返回新竹市新竹漁港卸貨碼頭時（尚未著手運送及銷售）即為警當場查獲，並
扣得前開附表一之走私物品。又乙○○另基於同前之私運管制物品進口之概括犯意，
再與李福來（已判刑確定）、古政義（另行通緝中）等人共同基於私運管制物品進口
犯意之聯絡，由李福來任該「長隆發號漁船」之船長，古政義任輪機長，乙○○為船
員，於八十六年十二月二十九日下午十時許，駕駛「長隆發號漁船」自新竹漁港出海
，於八十七年一月二日下午十時許，在新竹外海約三十至四十海浬處之公海海域（非
屬大陸地區），向不詳船名之香港籍漁船之不詳姓名成年人（與李福來等人有共同私
運管制物品進口之犯意聯絡），以約五十至六十件漁網及一百個浮筒之代價，向其購
入自該不詳姓名之成年男子自大陸地區私運出之如原判決附表二所示之大陸香菇五十
九箱（約四百五十公斤）、香菇絲一百九十四包（約二千五百公斤），並藏置在該漁
船第二層油櫃內隱密處，以逃避警方的追查。嗣於八十七年一月四日上午十時三十分
許，將上開走私物品私運進入新竹漁港內，再於當日下午五時許（尚未著手運送及銷
售），即為警當場查獲，並扣得上開附表二所示之走私物品等情，因而撤銷第一審關
於乙○○、丙○○、甲○○部分之判決，分別改判仍各論處共同私運管制物品進口逾
公告數額罪刑，乙○○並為連續犯，甲○○並為累犯，固非無見。
惟按依台灣省內菸酒專賣暫行條例第一條規定：「台灣省內菸酒專賣暫依本條例之規
定」，是在台灣地區外販賣未貼專賣憑證之菸酒，自無適用該條例第三十七條第五款
論罪科刑及同條例第四十條第一款宣告沒收之餘地。本件原判決認定上訴人等意圖營
利，在新竹縣外海約三十海浬處之公海海域，向香港籍不詳姓名漁船之不詳姓名成年
人販入自大陸地區私運出之如原判決附表一所示之物品，其中未貼專賣憑證之大陸紹
興酒花彫酒九百七十瓶，既非在台灣地區內，且未賣出即被查獲，依首開說明，自不
能成立台灣省內菸酒專賣暫行條例第三十七條第五款之罪，上開酒類亦不能適用同條
例第四十條第一款宣告沒收，乃原判決就此部分認上訴人等所為，除成立懲治走私條
例第二條第一項私運管制物品進口逾公告數額罪外，尚牽連犯台灣省內菸酒專賣暫行
條例第三十七條第五款之罪，從較重之私運管制物品進口罪處斷，並將扣案之上開酒
類依台灣省內菸酒專賣暫行條例第四十條第一款予以沒收，其適用法則顯有不當。又
原判決認定原判決附表一、附表二所示之物，係自大陸地區私運出之物，並未說明其
依憑之證據，是否全部均為「懲治走私條例公告管制物品項目及其數額」丙項第四款
所指「匪偽物品」﹖因與認定上訴人等私運該部分物品進口是否屬其上開犯罪事實之
一部有關，自應再加調查，遽行認定亦有調查職責未盡及判決理由未備之違法。上訴
意旨指摘原判決不當，尚非全無理由，應認原判決仍有撤銷發回更審之原因。
據上論結，應依刑事訴訟法第三百九十七條、第四百零一條，判決如主文。
中      華      民      國     九十     年      一      月     十八     日
                              最高法院刑事第十庭
                                  審判長法官  莊  登  照
                                        法官  洪  明  輝
                                        法官  蔡  清  遊
                                        法官  黃  一  鑫
                                        法官  林  秀  夫
      右正本證明與原本無異
                                              書  記  官
中      華      民      國     九十     年      二      月      五      日


司法院資訊處製作；財團法人民間司法改革基金會備份。
